【裁判字號】    89,上訴,570
【裁判日期】    890201
【裁判案由】    毒品危害防制條例
【裁判全文】
臺灣高等法院臺中分院刑事判決                    八十九年度上訴字第五七○號
    上  訴  人
    即  被  告  丁○○
    選任辯護人  陳肇熙
右上訴人因違反毒品危害防制條例案件，不服臺灣臺中地方法院八十八年度訴字第一
七三二號中華民國八十九年二月一日第一審判決（起訴案號：臺灣臺中地方法院檢察
署八十八年度偵字第一四六一九號），提起上訴，本院判決如左：
      主  文
上訴駁回。
      事  實
一、丁○○明知海洛因屬毒品危害防制條例第二條第二項第一款所列之第一級毒品，
    於不詳時日，自不詳姓名之人購入第一級毒品海洛因一批後，見有利可圖，遂在
    其臺中縣潭子鄉○○村○○路○段一六七號住所將海洛因摻入其餘白色粉末後加
    以研磨混合，再以壓縮機將粉末置於銅模具中壓縮成塊狀後，而予分裝以圖得暴
    利，再基於營利之概括犯意，自民國八十八年二、三月間起，至八十八年六月間
    止，連續在上開住所及臺中縣潭子鄉其他隱僻處所，以一小包新臺幣（下同）一
    千元之價格，販賣第一級毒品海洛因十次予戊○○施用，販賣海洛因所得共一萬
    元，另於八十八年六月十四日，在其上開住處，以一錢海洛因一萬四千元之價格
    ，販賣海洛因一錢予甲○○（尚未付款），而共計連續十一次販賣第一級毒品海
    洛因，嗣經臺灣臺中地方法院檢察署檢察官指揮臺中縣警察局豐原分局合作派出
    所於八十八年六月十七日零時三十分許，在上址其住所搜索，扣得其所有之第一
    級毒品海洛因十八˙六三公克（包括摻入之雜質驗餘淨重）、夾鏈袋四包及供降
    低海洛因純度所用之研磨機一台、銅模具二組、壓縮機一台、電子秤一具、及白
    色不明粉末二包，進而查獲上情。並隨即於在場人甲○○之車上扣得甲○○購自
    丁○○尚未施用完畢之海洛因一包（包括摻入之雜質驗餘淨重一．六四公克）。
二、案經臺中縣警察局豐原分局移送臺灣臺中地方法院檢察署檢察官偵查起訴。
    理  由
一、訊據被告丁○○矢口否認有販賣第一級毒品海洛因之犯行，辯稱扣案之研磨機是
    用來做麻糬用的，電子秤及銅模具並非伊所有，置放上開物品之處係所，凡居
    住在三合院之人均可進出，係因伊後來不願讓證人戊○○住伊家，且要求戊○○
    返還交保金一、二萬元，故戊○○誣陷伊云云，經查：
（一）被告於右開時間、地點，連續販賣第一級毒品海洛因予戊○○、甲○○等人，
      迭據證人甲○○（偵查卷第十五頁面、第三十三頁、第六十三頁、原審卷二第
      四十四頁、本院卷第六十二頁）、戊○○於警訊、偵訊、原審及本院調查時證
      述明確（偵查卷第五十頁、第一百零九頁，原審卷一第四十九、一一三頁，本
      院卷五十二、五十三、一六六頁），雖證人戊○○對於向被告購買海洛因之時
      間先後容有稍不一致之供述及購買之總次數無法完全確定，然其對於確有向被
      告購買海洛因之次數有一、二十次，一小包一、二千元等重要事項，在警訊、
      偵訊、原審及本院調查中均為相同及一致之陳述；而證人原未預期將於日後指
      述被告犯行，自不能期待證人刻意記憶各項細節，其事後回憶，難免略有模糊
      之處，是其指述之證言縱令先後未盡相符，但法院本於審理所得之心證，就其
      證言之一部份認為確實可信予以採取，原非法所不許（最高法院四十六年台上
      字第一一五五號判例參照），其就最後一次被告販賣海洛因時間陳述容或稍有
      出入，仍亦不得僅依此即遽認證人戊○○所言概不足採，且依被告所述戊○○
      係長期借住被告家，被告乃有恩於戊○○，戊○○當不可能為區區數萬元保證
      金之爭執即誣陷被告轉讓海洛因之重罪，戊○○在本院亦堅決表示「（是否為
      了十萬元交保事你陷害他﹖）沒有，我只是照實說而已，沒有陷害他」（本院
      卷第一六六頁），又被告在本院供述「那是戊○○向我借錢，我那是賣車的錢
      ，原放在我媽媽那裏，我後來向他要錢他乃說東西給你吃那麼多，你還向我要
      錢」，戊○○則表示「他保出去後，有籌十萬元讓我交保，但後來那六萬元我
      還給他，他卻不把保單收據給我」（本院卷第五十三頁），是二人雖有爭執，
      然基本上係被告將金錢借與戊○○或籌錢為戊○○辦理交保，並非有負於戊○○，二人為此縱生爭執，戊○○頂多係心有不悅，未再替被告掩飾，應無進而
      設詞誣陷被告之理，被告辯稱戊○○誣陷伊云云，自難採信，戊○○在八十八
      年三月十七日，經警查獲後，在警訊固僅表示向「台北仔」購買毒品（臺灣臺
      中地方法院檢察署八十八年度偵字第七六九六號卷第六頁），在臺灣臺中地方
      法院檢察署八十八年度偵字第一一八三六號案件八十八年五月十二日偵訊時或
      謂該案扣案毒品係自己所有，或謂係姓盧者寄放，均未明言係向被告購買，亦
      係當時迴護被告之言詞，不得以此認被告未販賣毒品海洛因給戊○○，惟因證
      人戊○○就其每次購買之價格及次數無法確定，本院乃依有利於被告之認定，
      認定被告販賣予戊○○十次，每次一小包一千元；又雖證人甲○○於原審審理
      中證稱於偵查中係因警察騙伊不會勒戒，亦不會出庭，故供稱係向丁○○買，
      在本院八十九年四月二十七日訊問時亦證述「我問他行情如何，他說一錢是一
      萬四千元到一萬六千元」、「（究以一萬四千元或一萬六千元來折抵﹖）沒有
      談，他說趕快把車修好，這些拿去吃沒關係」，然證人甲○○在偵訊係分別於
      二位不同之檢察官訊問時均供述向被告購買一次海洛因明確在卷，況其於原審
      審理中亦證述依被告所言，被告給伊之分量係一錢，市價一萬四千元，被告叫
      伊拿去用，伊認為被告積欠之修車款不可能給付，伊認為有拿東西總比拿不到
      修車錢好（故將海洛因拿走），伊想用伊在己○○處工作之工錢給他，伊有要
      給錢之想法等語，是應認被告與證人甲○○間就此一錢海洛因一萬四千元之交
      易價格應已有合致，蓋倘非如此，證人甲○○如何會於警訊及偵訊中供述以一
      錢一萬四千元購買一情，是其於原審及本院審理中改稱並非購買云云，顯係迴
      護被告之詞，不足採信。
（二）被告雖辯稱在伊住所扣得之第一級毒品海洛因十八˙六三公克（驗餘淨重）、
      研磨機一台、銅模具一台、壓縮機一台、電子秤一具、夾鏈袋四包及白色不明
      粉末二包等物，僅研磨機及海洛因為其所有，其餘物品均非其所有，研磨機係
      做麻糬用云云，然查證人戊○○已於本院明確證述扣案物品係被告所有（本院
      卷第五十二頁背面），另證人即參與搜索之警官施佳賢於原審八十八年十月十
      二日審理時證述被告所住之三合院共住二戶人，豬舍及所一定要經過丁○○
      住處之房（後）門，銅模具是在豬舍的矮牆旁邊，其他東西放在豬舍裡面，
      有一部分毒品是在豬舍旁，剪刀及夾鏈袋是在豬舍內查到的，房內沒有查到等
      語，並繪有現場圖一份在卷可參，而證人戊○○亦證述三合院內之其他二戶不
      會去丁○○住處後之豬舍，而廁所是很舊式的，是在豬舍裡面，一般看不出是
      廁所，施佳賢所繪現場圖之廚房旁靠圍牆處雖有一鐵門，但都沒有從那裡出入
      等語，證人即前揭房屋房東許春涼在本院亦證述「出租後，我就不知道鐵門有
      沒有鎖，出租後，我就沒住那裏」（本院卷第七十一頁），足證被告住處後之
      所及豬舍僅被告一戶使用，雖另有證人丙○○在原審證稱圍牆邊之鐵門可到
      所，房東經常出入，沒有鎖云云（原審卷一第九十七頁），在本院證稱曾見
      戊○○以飼料袋裝著研磨機，用車子載到丁○○那裏，並曾看到戊○○不知在
      磨什麼東西云云（本院卷第一三五頁），然丙○○所述關於前揭房屋之出入情
      形與前開三位證人所證不符，且被告於本院八十九年八月十日訊問時亦供述「
      （你的房東是一個家族住在那邊，他家族有無人在吸毒﹖）是的，他們沒有人
      在吸毒」、「（你有無跟房東他們一起吸食毒品﹖）沒有，他們沒有吸食」，
      證人許春涼及亦住前揭三合院式住宅之證人乙○○亦證述扣案物品並非其等所
      有（本院卷第七十一、八十一頁），是縱被告租屋之房東或家人亦曾自該鐵門
      出入，亦顯與本案無關，且證人丙○○係自八十八年五月七日即借住被告家至
      七月二十七日，且於五月十一日及六月十七日被告被查獲時，丙○○均在被告
      住處（參丙○○在原審卷一第九十七頁證述），是其為迴護被告而為有利於被
      告之證詞，乃人之常情，其所證不足採信；被告所辯銅模具、電子秤等係他人
      所有及研磨機係做麻糬用云云，顯均不可採。
（三）被告為警查獲時共扣得白色粉末三包，其中一包經鑑驗結果係海洛因成分，淨
      重一八點六三公克，純度六二．三三，純質淨重一一點六一公克，其餘二包未
      含有海洛因成分，有法務部調查局鑑驗通知書一份附偵查卷第一六五頁足稽，
      且本案扣得之研磨機、電子秤、夾鏈袋、銅模具等物送鑑定之結果，研磨機殘
      留有海洛因成分，電子秤及夾鏈袋四包內亦殘留有安非他命及海洛因成分，有
      憲兵司令部刑事鑑識中心八十八年十一月二十九日八八鋼得字一六三三七號鑑
      驗通知書附原審卷二第十七頁可稽，又證人甲○○購自被告尚未付款，用剩之
      海洛因一包送鑑定結果，確為海洛因，淨重為一．六四公克，然純度僅五一．
      八七，純質淨重零點八五公克，有法務部調查局鑑驗通知書一份在原審卷二第
      五十八頁足稽，徵諸本案檢舉人於卷附檢舉筆錄所述之情節，及被告住所扣得
      研磨機、銅模具、電子秤、夾鏈袋等物觀之，被告購得海洛因後摻入其餘白色
      粉末加以研磨混合降低純度後，再以壓縮機將粉末置於銅模具中壓縮成塊狀販
賣，以圖得暴利之事實當可認定。
（四）另戊○○在八十八年五月十一日，在前揭被告住所經警查獲後，經採尿送驗結
      果，亦發現有海洛因水解之嗎啡反應，有驗尿報告附臺灣臺中地方法院檢察署
      八十八年度偵字第一一八三六號卷第二十八頁可參，可見被告販賣予證人戊○○之物，確屬海洛因無誤。
（五）末查，我國查緝海洛因之施用或販賣一向執法甚嚴，對於販賣海洛因者尤科以
      重度刑責，且海洛因量微價高，販賣者率有暴利可圖，茍非意圖販賣營利，一
      般人焉有可能甘冒重度刑責而販賣海洛因，再參諸被告於販入海洛因後摻入白
      粉，再出售之事實，從而雖被告否認有販賣海洛因之犯行，而無可查證其販入
      與賣出之確實賺取差價，惟依前述之推論，被告販賣海洛因當有意圖營利之犯
      意，自亦足認定。
（六）本案事證明確，被告之犯行堪以認定。
二、核被告丁○○所為，係犯毒品危害防制條例第四條第一項之販賣第一級毒品罪，
    其販賣毒品前持有毒品之行為，為販賣毒品之高度行為所吸收，不另論罪，又被
    告多次販賣第一級毒品海洛因犯行，時間緊接、手段相同，顯係基於概括之犯意
    反覆為之，而犯同一之罪名，為連續犯，依法論以一罪。原審以被告犯罪事證明
    確，依據前揭規定對被告依法論罪，並審酌被告於犯罪後仍設詞頑辯，犯罪後之
    態度不佳，販賣海洛因之時間甚長，惟於警訊中表示願供出上手毒販，雖因其指
    證之線索太少，無法查獲其販賣毒品之來源，未構成法定減刑事由，然已可見被
    告已有悔意等情狀，判處被告無期徒刑，褫奪公權終身，同時就扣案驗餘海洛因
    粉末二包共重二十點二七公克（其內雜質已無法析離，應認全部屬毒品），及殘
    留海洛因成分，已無法將海洛因析離之研磨機一台、電子秤一個、夾鏈袋四包，
    依據毒品危害防制條例第十八條第一項前段規定宣告沒收並銷燬之，暨就扣案之
    壓縮機一台、銅模具二組及不明白色粉末二包，認屬被告所有，供其販賣海洛因
    所用之物，而依據刑法第三十八條第一項第二款規定宣告沒收之。暨就被告販賣
    海洛因所得之一萬元，依據毒品危害防制條例第十九條第一項之規定宣告沒收，
    如全部或一部不能沒收時，以其財產抵償之，暨就公訴人所述，被告販賣海洛因
    給林朝乾、己○○部分，載明事證不足，而不另為無罪諭知（詳後述），判決各
    項認事用法，均無違誤，量刑亦屬允當適中。被告否認犯罪，上訴指摘原審判決
    不當，為無理由，應予駁回。
三、扣案第二級毒品安非他命二十四點三公克、剪刀一支，及八十八年五月十一日扣
    得之海洛因二包（經鑑驗餘○．五二公克），均無證據足證屬被告關於本件販賣
    第一級毒品所用之物，爰不於本案為沒收之諭知，附此敘明。
四、公訴人另認被告自八十七年底起至八十八年四月初止五、六次，在其上開住處，
    以每一小包一千元至一錢四千五百元不等之價格，販賣第一級毒品予林朝乾，復
    於八十八年五月間，交付市價一萬五千元之海洛因一包予己○○，欲抵償欠己○○之修車款，認被告此部分亦有販賣第一級毒品之罪嫌，然訊據被告丁○○則堅
    決否認有此部分犯行，辯稱不曾販賣毒品予林朝乾，更未向己○○表示以海洛因
    抵修車款等語。按犯罪事實應依證據認定之，無證據不得推定其犯罪事實；又不
    能證明被告犯罪者，應諭知無罪之判決，刑事訴訟法第一百五十四條、第三百零
    一條第一項分別定有明文；且認定不利於被告之事實，須依積極證據，苟積極證
    據不足為不利於被告事實之認定時，即應為有利於被告之認定，更不必有何有利
    之證據，亦有最高法院三十年上字第八一六號判例可資參照；次按事實之認定，
    應憑證據，如未發現相當之證據，或證據不足以證明，自不能以推測或擬制之方
    法，為裁判之基礎，最高法院四十年台上字第八六號判例亦可參照。本件公訴人
    認被告曾販賣海洛因予林朝乾及己○○，無非係以林朝乾及己○○於警訊及偵訊
    中之陳述為其依據，經查證人林朝乾於警訊中（偵查卷第一六一頁）係供稱向被
    告丁○○購買共六次安非他命，在偵訊中亦係供稱向被告買安非他命（偵查卷第
    一一二頁及一六三頁）明確在卷，未曾證述向被告購買海洛因，是公訴人依證人
    林朝乾上開所供，逕為認定被告販賣第一級毒品予林朝乾，容有誤會；另證人己○○雖於警訊中證稱其所購得之海洛因係以修理丁○○之汽車作為代價等語（偵
    查卷第十八頁），然對於多少海洛因，抵若干修車款各節並未詳述，而其於偵查
    中即改稱被告曾拿一錢之海洛因要抵修車款，伊不同意抵扣，即（將海洛因）轉
    交給丁○○之朋友阿昌（偵查卷第一五三頁、第一五六頁）等語，於原審審理中
    則稱係戊○○曾提議以海洛因抵修車款，但伊不同意等語，前後所述已有未合，
    且證人戊○○亦僅於原審審理中證述曾聽丁○○說用海洛因抵修車款云云，其並
    未親見被告與己○○間就一錢海洛因抵修車款一事達成合意，是依目前卷內現存
    證據尚無足認定被告與己○○間就以海洛因抵修車款一事曾達成合意，己○○於
    八十八年六月十七日凌晨，在被告前揭住所與甲○○同經警查獲，卻未經查獲持
    有毒品（是日查獲毒品二包分屬被告及甲○○所有），此外查無其他證據足資證
    明被告確曾販賣第一級毒品海洛因予林朝乾及己○○，此部分應認不能證明被告
    犯罪，本應為無罪之諭知，然因公訴人認此部分與前開論罪科刑部分有連續犯之
    裁判上一罪關係，爰不另為無罪之諭知。
四、被告另是否涉有販賣第二級毒品安非他命予林朝乾及轉讓第一級毒品予甲○○、
    己○○，因未經起訴，且與上開論罪科刑部分並無裁判上一罪之關係，另由檢察
    官依法處理。
據上論斷，應依刑事訴訟法第三百六十八條，判決如主文。
本案經檢察官蔡秀男到庭執行職務。
中      華      民      國     八十九     年     十一     月     八     日
                                   臺灣高等法院臺中分院刑事第五庭
                                         審判長法  官  吳  火  川
                                               法  官  郭  同  奇
                                               法  官  姚  勳  昌
右正本證明與原本無異。
如不服本判決應於收受送達後十日內向本院提出上訴書狀，其未述上訴之理由者並
得於提起上訴後十日內向本院補提理由書（均須按他造當事人之人數附繕本）。
                                               書記官  陳  如  慧
中      華      民      國     八十九     年     十一     月     十     日
附錄本案論罪科刑法條全文
毒品危害防制條例第四條第一項
製造、運輸、販賣第一級毒品者，處死刑或無期徒刑；處無期徒刑者，得併科新臺幣
一千萬元以下罰金。
毒品危害防制條例第十八條第一項前段
查獲之毒品及專供製造或施用毒品之器具，不問屬於犯人與否，均沒收銷燬之。
毒品危害防制條例第十九條第一項
犯第四條至第九條、第十二條、第十三條或第十四條第一項、第二項之罪者，其供犯
罪所用或因犯罪所得之財物，均沒收之，如全部或一部不能沒收時，追徵其價額或以
其財產抵償之。
                                                                        Ｄ


司法院資訊處製作；財團法人民間司法改革基金會備份。
